臺灣雲林地方法院刑事判決
公　訴　人　臺灣雲林地方法院檢察署檢察官
被　　　告　乙○○
上列被告因違反毒品危害防制條例案件，經檢察官提起公訴（95
年度毒偵字第1659、1695號），嗣因被告就被訴事實為有罪之陳
述，經本院合議庭裁定由受命法官獨任適用簡式審判程序審理，
判決如下：
    主  文
乙○○施用第一級毒品，累犯，處有期徒刑壹年貳月；又施用第
二級毒品，累犯，處有期徒刑捌月。應執行有期徒刑壹年捌月。
    事  實
一、乙○○前於民國87年間，因施用毒品案件，經臺灣彰化地方
    法院裁定送觀察、勒戒後，認無繼續施用毒品之傾向，經臺
    灣彰化地方法院檢察署於同年11月23日以87年度偵字第1009
    6 號為不起訴處分確定；又於88年間，因施用毒品案件，經
    臺灣彰化地方法院裁定送觀察、勒戒後，認有繼續施用毒品
    之傾向，再裁定令入戒治處所施以強制戒治，於89年3 月17
    日因停止戒治出所，又經裁定撤銷停止戒治，令入戒治處所
    繼續施以強制戒治，於90年2 月20日因執行完畢經釋放，並
    經該院於89年8 月14日以89年度易字第520 號判決判處有期
    徒刑1 年2 月，於同年9 月14日確定；又於91年間，因施用
    毒品案件，經臺灣彰化地方法院裁定令入戒治處所，施以強
    制戒治，嗣於93年1 月9 日因毒品危害防制條例修正施行而
    經依法釋放，並經臺灣高等法院臺中分院於92年12月5 日以
    92年度上訴字第1827號判決判處應執行有期徒刑1 年4 月，
    於93年1 月1 日確定，入監服刑後，甫於94年11月3 日執行
    完畢；復因施用毒品案件，經臺灣彰化地方法院於95年6 月
    2 日以95年度訴字第589 號判處有期徒刑1 年8 月，於同年
    7 月3 日確定。
二、詎乙○○仍不知悛悔，於5 年內復基於反覆、延續施用第一
    級毒品海洛因之單一行為決意，自95年6 月3 日起至同年9
    月12日止，以平均每3 、4 天施用1 次之頻率，在彰化縣和
    美鎮○○路616 巷34號之住處，以將海洛因摻水置於針筒後
    注射入體內之方式，施用第一級毒品海洛因多次；另基於反
    覆、延續施用第二級毒品甲基安非他命之單一行為決意，於
    前開期間，以相同頻率，在上開住處，以將甲基安他命置於
    鋁箔紙內燒烤吸食煙霧之方式，施用第二級毒品甲基安非他
    命多次。嗣先於95年8 月10日上午9 時許，在彰化縣鹿港鎮
    頭崙巷9 號前，因行跡可疑，為警盤查後，經其同意採尿送
    驗；又因案經臺灣彰化地方法院檢察署發布通緝後，於同年
    9 月12日晚上6 時許，在上開住處為警緝獲，並經其同意採
    尿送驗，因而查獲上情。
三、案經彰化縣警察局鹿港分局報告臺灣彰化地方法院檢察署呈
    請臺灣高等法院檢察署令轉臺灣雲林地方法院檢察署檢察官
    偵查起訴。
    理  由
一、按本件被告乙○○所犯係死刑、無期徒刑、最輕本刑為3 年
    以上有期徒刑以外之罪，其於準備程序就前揭被訴事實為有
    罪之陳述，經受命法官告知簡式審判程序之旨，並聽取其與
    公訴人之意見後，本院認無不得或不宜改依簡式審判程序進
    行之情事，依刑事訴訟法第273 條之1 第1 項、第284 條之
    1 規定，裁定本件由受命法官獨任進行簡式審判程序，合先
    敘明。
二、上揭犯罪事實，業據被告於本院審理中坦承不諱；且被告於
    95年8 月10日及同年9 月12日所採集之尿液，經送驗結果，
    均呈嗎啡及甲基安非他命陽性反應，分別有詮昕科技股份有
    限公司95年8 月21日報告編號00000000號、同年9 月22日報
    告編號00000000號濫用藥物尿液檢驗報告各1 份及彰化縣警
    察局鹿港分局委託檢驗尿液代號與真實姓名對照表2 份附卷
    可稽，足認被告前揭自白與事實相符，應堪採為被告有罪之
    證據，則被告前開施用第一級毒品海洛因及第二級毒品甲基
    安非他命多次之犯行，均堪認定。
三、按犯毒品危害防制條例第10條施用第一、二級毒品之罪者，
    檢察官應聲請法院裁定，令被告入勒戒處所觀察、勒戒，經
    觀察、勒戒後，檢察官依據勒戒處分之陳報，認受觀察、勒
    戒人無繼續施用毒品傾向者，應即釋放，並為不起訴之處分
    ；認受觀察、勒戒人有繼續施用毒品之傾向者，檢察官應聲
    請法院裁定令入戒治處所強制戒治，其期間為6 個月以上，
    至無繼續強制戒治之必要為止，但最長不得逾1 年，強制戒
    治期滿，應即釋放，由檢察官為不起訴之處分。觀察、勒戒
    或強制戒治執行完畢釋放後，5 年內再犯第10條之罪者，應
    依一般刑事訴訟程序予以起訴論罪科刑，此觀諸毒品危害防
    制條例第20條第1 項、第2 項、第23條第1 項、第2 項規定
    自明。而被告若於5 年內已再犯，經依法追訴處罰，縱其第
    3 次（或第3 次以上）再度施用毒品之時間，在初犯經觀察
    、勒戒或強制戒治執行完畢釋放5 年以後，已不合於「5 年
    後再犯」之規定，且因已於「5 年內再犯」，顯見其再犯率
    甚高，原實施觀察、勒戒或強制戒治，已無法收其實效，即
    應依該條例第10條處罰（最高法院95年第7 次刑事庭會議決
    議參照）。查本件被告有如事實欄第一段所載因施用毒品經
    觀察勒戒、強制戒治及法院論罪科刑之前科紀錄，有臺灣高
    等法院被告前案紀錄表1 份在卷可考，則本件被告施用毒品
    之時間，雖在前案強制戒治執行完畢經釋放即90年2 月20日
    之5 年後，但因被告已於5 年內再犯並經依法追訴處罰，依
    前揭說明，自應予以論罪科刑。
四、論罪科刑部分
  (一)核被告所為，係犯毒品危害防制條例第10條第1 項之施用
      第一級毒品罪及同條第2 項之施用第二級毒品罪。其施用
      第一、二級毒品前後，持有海洛因及甲基安非他命之低度
      行為，分別為施用之高度行為所吸收，均不另論罪。
  (二)被告多次施用第一級毒品海洛因及第二級毒品甲基安非他
      命犯行之性質敘述如下：
    (1)查毒品危害防制條例第2 條第1 項規定之毒品具有成隱
       性，故該條例所規定之施用毒品行為亦應具有因毒品成
       癮而反覆施用之性質；再參酌最高法院95年度臺上字第
       1079號判決揭示「刑事法若干犯罪行為態樣，本質上原
       具有反覆、延續實行之特徵，立法時既予特別歸類，定
       為犯罪構成要件之行為要素，則行為人基於概括之犯意
       ，在密切接近之一定時、地持續實行之複次行為，倘依
       社會通念，於客觀上認為符合1 個反覆、延續性之行為
       觀念者，於刑法評價上，即應僅成立1 罪。學理上所稱
       『集合犯』之職業性、營業性或收集性等具有重複特質
       之犯罪均屬之，例如經營、從事業務、收集、販賣、製
       造、散布等行為概念者是」之意旨及最高法院71年臺上
       字第2837號判例、92年度臺上字第6744號判決意旨所揭
       示「行為人主觀上就同一犯罪構成事實，以單一行為之
       數個舉動接續進行，以實現1 個犯罪構成要件，侵害同
       一法益，客觀上亦認係實施1 個犯罪行為」之接續犯概
       念，本院認毒品危害防制條例所規定處罰之施用毒品行
       為固具有反覆實施之性質，然各次施用毒品之行為係滿
       足各單次毒癮發作所致，各次施用毒品行為係各自獨立
       ，尚難認係同一行為之數次舉動，換言之，施用毒品行
       為與上揭接續犯之概念有別，而集合犯與連續犯之區別
       則在於立法者已將本質上具有反覆、延續實行之特徵予
       特別歸類而定為犯罪構成要件之行為要素，且依社會通
       念於客觀上認為符合1 個反覆、延續性之行為觀念者即
       應僅成立集合犯之1 罪，反之則係連續犯，準此，毒品
       危害防制條例既依成癮性、濫用性及對社會危害性而將
       毒品分為四級，且僅規定處罰施用第一、二級毒品，足
       見毒品危害防制條例所處罰施用第一、二級毒品，其構
       成要件之行為要素係具有成癮、濫用之反覆、延續實行
       ，且依社會通念於客觀上認為符合1 個反覆、延續性之
       行為觀念，且本件被告施用第一級毒品海洛因及第二級
       毒品甲基安非他命之犯行，均係按平均每3 、4 天1 次
       之頻率持續進行而未曾間斷，至地點則均在被告上開住
       處，在時、空上確具密接關係，此段期間中，被告亦無
       因遭警查獲即中斷其犯行、犯意之情事，則被告之各該
       施用第一級毒品海洛因及第二級毒品甲基安非他命之犯
       行間，顯各係出於反覆、延續施用該種毒品之單一行為
       決意至明，從而在行為概念上，應均評價認係包括1 罪
       之集合犯，較符合社會通念，亦較為合理。
    (2)至於臺灣高等法院暨所屬法院因應新修正刑法施行座談
       會第17號提案之研討結論要旨謂：「對於施用毒品等之
       習慣性犯罪行為，於舊法時期發生並完成之行為，依裁
       判時之新法第2 條第1 項，適用有利於行為人之法律；
       於修正後發生並完成之犯罪，則依新法處理。前後兩者
       ，再就刑法第51條之適用，依新法第2 條第1 項比較結
       果，適用舊法有關數罪併罰之規定處理」等語，將在修
       正前所犯數次施用毒品行為論以1 個連續犯；另將在修
       正後所犯施用毒品行為，依新法處理，然後再將此2 段
       施用毒品行為，論以數罪併罰。惟本院認為不論將修正
       後所犯數次施用毒品行為，論以「接續犯」或「集合犯
       」，如再將修正前之數次施用毒品行為，論以「連續犯
       」，則就同一多次施用毒品行為，前後竟割裂理論適用
       ，即有矛盾。況縱如上開研討結論要旨所認有新舊法比
       較，而採有利於行為人之輕法，但上開結論「2 段併罰
       說」，不但前段採取連續犯見解比採取集合犯見解更不
       利於行為人（即得加重其刑至2 分之1） ，後段又與前
       段數罪併罰，等於前段加重，後段又因併罰再加重，就
       其結論反而更加不利於行為人。準此，本院認為施用毒
       品既屬集合犯之習慣犯的性質，不論於刑法修正前、後
       均是如此，故被告雖於刑法修正前、後各有多次施用毒
       品行為，然亦僅論以1 次構成要件的施用毒品行為，以
       求理論之一致。
  (三)被告所犯上開施用第一、二級毒品罪間，犯意各別，罪名
      不同，應分論併罰。又被告前因施用毒品案件，經臺灣高
      等法院臺中分院於92年12月5 日以92年度上訴字第1827號
      判決判處應執行有期徒刑1 年4 月，於93年1 月1 日確定
      ，入監服刑後，甫於94年11月3 日執行完畢，有前揭臺灣
      高等法院被告前案紀錄表可按，其受有期徒刑之執行完畢
      後，5 年內故意再犯本件有期徒刑以上之罪，為累犯，應
      依刑法第47條第1 項之規定加重其刑。
  (四)本院審酌被告前因施用毒品案件，先後經觀察勒戒、強制
      戒治及有期徒刑之執行，仍未戒絕毒品，再犯本件施用毒
      品犯行，顯見其無悔改之意，意志不堅，有失政府制定毒
      品危害防制條例之立法美意，本不宜寬貸，惟念其施用毒
      品乃自戕一己之身體健康，尚未害及他人，犯後亦坦承犯
      行，態度良好等一切情狀，分別量處如主文所示之刑，並
      定其應執行刑。
  (五)按刑法業於94年2 月2 日修正公布並於95年7 月1 日施行
      ，
      本件被告上開施用第一級毒品海洛因及第二級毒品甲基安
      非他命之最後行為時均在95年9 月12日即新刑法施行後，
      而施用毒品為集合犯，為單純1 罪，自應以最後行為時之
      法律處斷，故本件不生新舊法比較之問題，應逕依修正後
      刑法之相關規定論，附此敘明。
  (六)公訴意旨另以：被告各基於反覆、延續施用第一級毒品海
      洛因及第二級毒品甲基安非他命之犯意，均自94年12月間
      某日起至95年6 月2 日止，在上開住處，分別施用第一級
      毒品海洛因及第二級毒品甲基安非他命多次，因認被告此
      部分亦涉有毒品危害防制條例第10條第1 項之施用第一級
      毒品及同條第2 項之施用第二級毒品等罪嫌。按案件曾經
      判決確定者，依刑事訴訟法第302 條第1 款之規定，法院
      即應為免訴之判決；故對於已經提起公訴或自訴之同一案
      件，在同一法院重行起訴者，倘先行起訴或自訴部分，業
      經實體上之判決確定，則重行起訴部分，即應為免訴之判
      決，而無諭知不受理之可言。此項原則，不論實質上之1
      罪，或想像競合犯、牽連犯、連續犯等裁判上之1 罪，其
      一部事實已經判決確定者，對於構成1 罪之其他部分，均
      有其適用，乃因基於審判上不可分之關係，在審理事實之
      法院，對於全部犯罪事實，本應依法均予審判，故其判決
      確定之既判效力，自應及於全部之犯罪事實，若在最後審
      理事實法院宣示判決後，始行發生之事實，既非該院所得
      審判，即為該案判決之既判力所不能及。是既判力對於時
      間效力之範圍，係以最後審理事實法院之宣示判決日為判
      斷之標準，得上訴於第二審之第一審刑事判決，如未據上
      訴，其既判力之時點，自應至宣判之日，最高法院84年度
      台非字第363 號著有判決可資參照。經查，本件被告前被
      訴基於施用第一級毒品海洛因之概括犯意，自94年12月初
      某日起至95年5 月10日下午1 時許止，在上開住處，以將
      第一級毒品海洛因摻入礦泉水混合後以注射針筒注射體內
      之方式，連續施用第一級毒品海洛因多次，頻率約每3 至
      5 天施用1 次；另基於施用第二級毒品甲基安非他命之概
      括犯意，在同上時、地，以將甲基安非他命置於鋁箔紙上
      或球型玻璃吸管中，再點火加熱使產生煙霧吸用之方式，
      連續施用第二級毒品甲基安非他命多次；其中95年5 月10
      日下午1 時許，被告係基於施用第一、二級毒品海洛因與
      甲基安非他命之犯意，以將甲基安非他命與海洛因混合後
      置於球型玻璃吸管中，再點火加熱使產生煙霧吸用之方式
      ，同時施用第 一、二級毒品1 次，嗣先於94年12月18日
      下午3 時10分許，在上開住處內為警持搜索票查獲；又於
      95年2 月2 日下午3 時許，在彰化縣和美鎮○○路99號「
      三多利釣蝦場」前為警查獲，並扣得其所有，供其施用第
      一級毒品海洛因犯罪所用之注射針筒3支及塑膠鏟管1 支
      ，及於法院審理時主動供出上情，所涉毒品危害防制條例
      第10條第1 項之施用第一級毒品及同條第2 項之施用第二
      級毒品等罪嫌，業經檢察官提起公訴，並由臺灣彰化地方
      法院於95年6 月2 日以95年度訴字第589 號判處有期徒刑
      1 年8 月，於同年7 月3 日確定在案，有上開判決書及前
      揭臺灣高等法院被告前案紀錄表各1 份在卷可稽。而本件
      被告被訴自94年12月間某日起至95年6 月2 日止，分別施
      用第一級毒品海洛因及第二級毒品甲基安非他命多次之犯
      罪事實與上開案件之犯罪事實，時間緊接，犯罪手法相似
      ，顯各係基於概括犯意，而犯同一之罪名，依行為時刑法
      第56條之規定，均屬連續犯，為裁判上1 罪，揆諸前開說
      明，自應為上開案件之既判力所及，惟公訴意旨認此部分
      與前揭論罪科刑之施用第一、二級毒品犯行間，分別有集
      合犯之裁判上1 罪關係，爰不另為免訴之諭知。
據上論斷，應依刑事訴訟法273 條之1 第1 項、第284 條之1 、
第299 條第1 項前段，毒品危害防制條例第10條第1 項、第2 項
、第23條第2 項，刑法第11條前段、刑法第47條第1 項、第51條
第5 款，判決如主文。
本案經檢察官甲○○到庭執行職務。
中　　華　　民　　國　　96　　年　　1 　　月　　5 　　日
                  刑事第一庭    法  官    王雅苑
以上正本證明與原本無異。
如不服本判決，應於判決收受後10日內，向本院提出上訴狀（須
附繕本）。
                                書記官    譚系媛
中　　華　　民　　國　　96　　年　　1 　　月　　7 　　日
附錄本案論罪科刑法條全文：
毒品危害防制條例第10條
施用第一級毒品者，處6 月以上5 年以下有期徒刑。
施用第二級毒品者，處3 年以下有期徒刑。
